【裁判字號】    97,消債更,1241
【裁判日期】    971119
【裁判案由】    聲請更生程序
【裁判全文】
臺灣高雄地方法院民事裁定          97年度消債更字第1241號
聲  請  人  甲○○
上列當事人因消費者債務清理事件聲請更生，本院裁定如下：
    主  文
聲請駁回。
聲請費用由聲請人負擔。
    理  由
一、按債務人不能清償債務或有不能清償之虞，且無擔保或無優
    先權之債務總額未逾新臺幣1,200 萬元者，於法院裁定開始
    清算程序或宣告破產前，得向法院聲請更生，消費者債務清
    理條例第3 條、第42條第1 項分別定有明文。又聲請更生或
    清算不合程式或不備其他要件者，法院應以裁定駁回之，但
    其情形可以補正者，法院應定期間先命補正，復為同條例第
    8 條所明定。
二、聲請意旨略以：聲請人因房屋貸款、消費借貸、信用卡及現
    金卡契約，致積欠債務合計新臺幣（下同）3,781,721 元，
    因聲請人現有2 子須其扶養，依聲請人現有薪資及財產狀況
    ，於扣除每月必要之生活費用及扶養費後，已無法清償債務
    ，乃於民國97年7 月間，依消費者債務清理條例之規定，向
    最大債權金融機構香港上海匯豐銀行就聲請人所積欠之債務
    進行協商，惟協商不成立，故在聲請人無擔保或無優先權之
    債務總額未逾1,200 萬元，復未經法院裁定開始清算程序或
    宣告破產之情形下，爰依法聲請更生云云。
三、聲請人提出本件更生聲請前，已依消費者債務清理條例第15
    1 條第1 項規定進行協商程序而不成立，有前置協商不成立
    通知書1 紙在卷可稽，堪信為真。則本件所應審究者，厥為
    聲請人是否有不能清償債務或不能清償之虞之情形。經查：
(一)聲請人現債務總額雖為3,781,721 元，此有聲請人所提出之
    前述債權人清冊及財團法人金融聯合徵信中心當事人查詢個
    人資料（信用報告）回覆書、當事人綜合信用報告等在卷可
    證；然聲請人於其更生聲請狀內已自述其現有資產總價值為
    250 萬元，雖由聲請人提出之財政部財產歸屬資料清單及本
    院依職權函查聲請人之稅務電子閘門財產所得調件明細表所
    示，聲請人名下所有不動產2 筆、汽車4 部及投資1 筆，總
    價值約僅1,369,820 元，然此財產總額係依不動產之公告現
    值以及其他財產單純折舊予以簡式計算之結果，客觀上顯低
    於交易市價，與實際之資產總額自有出入；佐以聲請人既因
    積欠龐大債務而向本院聲請更生程序，斷無於程序中虛增其
    資產總額之理，故本院認聲請人之資產總額應以聲請人自述
    之250 萬元為可採信。聲請人所有之資產，既為其債務之總
    擔保，在聲請人積欠龐大債務之情形下，其全部資產自應以
    優先清償其所積欠之債務，方符事理之平。故聲請人之實際
    負債，如扣除上開資產價值，應僅餘1,281,720 元。聲請人
    之實際負債總值，既僅為1,281,720 元，縱以最高利率20％
    計算之結果，聲請人每月需負擔之利息費用，至多僅為21,3
    62元（計算式：1,281, 720×20％÷12＝21,362）。
(三)又雖聲請人育有2 子，惟其中長子係於民國68年出生，次子
    係於民國73年出生，有戶籍謄本在卷可稽，均已成年，依聲
    請人所陳，其長子已入伍服役，次子現以半工半讀方式就讀
    大學，於客觀上均尚非不能賺取部分日常生活所需；且依聲
    請人所提出之資料所示，聲請人之長子於95年度、96年度全
    年所得各有130,120 元及108,167 元，名下有不動產4 筆總
    價值約為506,880 元；其次子於95年度、96年度全年所得各
    有30,895元及230,337 元，名下亦有不動產4 筆總價值約為
    506,880 元，此有聲請人提出其2 子所有之財政部臺灣省南
    區國稅局95、96年度綜合所得稅各類所得資料清單暨財產歸
    屬資料清單在卷可憑（見本院卷第38-43 頁），聲請人所育
    之2 子既已成年，復有收入及上開資產，堪認客觀上尚無不
    能維持生活而無謀生能力之情形，依民法第1117條第1 項之
    規定，聲請人現自無扶養其2 子之必要。
(四)再依聲請人自承，其每月可得之薪資約為35,000元（見本院
    卷第6 頁），依現今之物價水準，以及聲請人現住所所在地
    即高雄縣之生活水平，在均衡維持聲請人基本生活需求及聲
    請人債權人權利確保之情形下，本院認以內政部公告之97年
    度臺灣省最低生活費用標準，即每人每月9,829 元為聲請人
    維持最基礎人性尊嚴生活所需之計算基準，應屬合理。則聲
    請人現有每月之收入在扣除前開每月必要之生活費用後，猶
    有25,171元可供清償債務；如再扣除聲請人所擁有之資產，
    聲請人每月可供清償債務之款項，惟非足以清償以最高利率
    20 ％ 計算之利息，尚有餘額可供清償欠款本金，是客觀上
    自無不能清償債務之情形。佐以聲請人前向債權金融機構聲
    請協商過程中，債權人考量聲請人整體收入支出情況，原欲
    給予無息優惠條件，並以月付8,876 元方式分期償還，惟因
    聲請人協商意願低落而協商不成立等情，有聲請人之最大債
    權金融機構上海匯豐銀行陳報狀暨檢附之協商清償方案資料
    在卷可參，以前揭聲請人每月可供清償債務之款項數額以觀
    ，堪認聲請人客觀上並無不能清償債務之情形。至聲請人雖
    主張其積欠臺灣人壽公司之汽車貸款551, 000元係遭他人偽
    冒其名義貸款購買車號4812-NP 號自小客車，故協商不成立
    而聲請更生云云。然查，上開車號4812 -NP號自小客車現仍
    登記於聲請人名下，有聲請人之財政部財產歸屬資料清單、
    稅務電子閘門財產所得調件明細表在卷可稽，而該筆汽車貸
    款是否確係遭他人偽冒聲請人名義申辦，仍有待聲請人另循
    訴訟途徑由法院為實體審認之後方可認定，於受訴法院尚未
    判決確定前，聲請人自不得於本件更生程序逕行主張該筆汽
    車貸款係遭他人冒貸而免負清償責任，附此敘明。
四、綜上所述，本件聲請人依其現有收入，扣除生活必要費用以
    及實質債務所衍生之利息後，尚難謂無餘裕之金額可供償還
    債務本金，且聲請人亦無法提出其確有不能清償債務或有不
    能清償之虞之情，應屬聲請更生之要件不備，且又無從補正
    ，依首揭條文之意旨，自應駁回其更生之聲請，爰裁定如主
    文。
五、依消費者債務清理條例第3 條、第8 條、第15條，民事訴訟
    法第78條，裁定如主文。
中    華    民    國    97    年    11    月    19    日
              民事第三庭    法      官  李怡諄
上為正本係照原本作成。
如不服本裁定，應於裁定送達後10日內，以書狀向本院提出抗告
，並繳納抗告費新臺幣1千元。
中    華    民    國    97    年    11    月    19    日
                            書  記  官  陳建琪


司法院資訊處製作；財團法人民間司法改革基金會備份。
